【裁判字號】    99,交抗,1147
【裁判日期】    990513
【裁判案由】    違反道路交通管理處罰條例
【裁判全文】
臺灣高等法院交通事件裁定            99年度交抗字第1147號
抗  告  人
即受處分人  甲○○
上列抗告人因違反道路交通管理處罰條例案件，不服臺灣士林地
方法院中華民國99年4月9日所為裁定（99年度交聲字第383 號）
，提起抗告，本院裁定如下：
    主  文
原裁定撤銷，發回臺灣士林地方法院。
    理  由
一、原處分意旨略以：異議人即受處分人甲○○駕駛車牌號碼98
    89-QL號自用小客車，於民國99年1月20日上午7 時35分許，
    行經臺北市○○區○○街二段路口，因行經有燈光號誌管制
    之交岔路口闖紅燈，經臺北市政府警察局北投分局永明派出
    所蘇家賢警員攔停後製單舉發。原處分機關乃依道路交通管
    理處罰條例第53條第1 項、第63條第1項第3款及違反道路交
    通管理事件統一裁罰基準表之規定，於同年3 月17日以北市
    裁罰字第裁22-A01FC2878號裁決書裁處受處分人罰鍰新臺幣
    （下同）2,700元，並記違規點數3點。
二、原裁定意旨略以：受處分人於前揭時、地，行經有燈光號誌
    管制之交岔路口闖紅燈之違規行為，業據證人即舉發本件之
    蘇家賢警員於原審證述綦詳，而證人與受處分人素不相識，
    又無仇隙，衡情亦無設詞攀誣致身陷偽證重罪之必要，足見
    證人蘇家賢警員之證言，應屬可採，並有舉發地點全景照片
    可稽，是受處分人否認闖紅燈云云，不足採信。從而，原處
    分機關對受處分人前揭違規行為，依道路交通管理處罰條例
    第53條第1項、第63條第1項第3 款及違反道路交通管理事件
    統一裁罰基準表之規定，於99年3 月17日以北市裁罰字第裁
    22-A01FG2878號裁決書裁處受處分人罰鍰2,700 元，並記違
    規點數3 點，核無不當。是本件聲明異議為無理由，應予駁
    回。
三、抗告意旨略以：受處分人遭舉發時接送2 名幼兒上下學，身
    為父親明知身教言教對孩子們的重要性，不可能逞一時之快
    不顧小孩安全而闖紅燈，又孩子們明明看到受處分人綠燈通
    行，卻遭值勤員警開單，由此可證受處分人確無闖紅燈通行
    之事實云云。
四、經查：
  (一)原處分機關及原審所以認定受處分人有上開違規之情事，係
    採信證人即舉發本件之警員蘇家賢之證詞，固非無據，惟舉
    發員警之取締及證詞，如尚有堪以懷疑之處，或猶有其他證
    據可資查證該名員警證詞之真實性時，則仍應進一步詳查，
    以明真象，非可僅憑該員警單一之指證，即遽予認定受處分
    人有交通違規之事實而為處罰。
  (二)證人蘇家賢證稱略以：99年1月20日上午7時35分許，伊站在
    臺北市○○區○○街二段300 巷口，距離本件舉發地點東華
    街二段368號之交岔路口50至100公尺處，本件舉發乃根據西
    安街二段與東華街二段的交通號誌同步，而受處分人駕車穿
    越停止線之際，西安街二段號誌已成紅燈狀態等語（詳見原
    審卷第29反至31反頁）。然查：(1)員警雖提出現場照片五幀
    （見原審卷第36至40頁），未實際繪圖顯示雙方提及前開街
    道及號誌燈之相關位置，且徵員警所述攔檢地點與其所目視
    西安街二段上號誌燈間之路段相隔一段距離，其中並有捷運
    軌道經過，則該捷運軌道是否會遮住員警視線？且受處分人
    有無可能於該路口號誌變為紅燈前適已穿越停止線？均屬有
    疑。(2)另就蘇家賢所稱西安街二段與舉發地點東華街二段之
    號誌燈係屬同步一事，是否屬實，本可逕向臺北市交通局查
    明，尚非無從調查，此等事項攸關受處分人究竟有無闖紅燈
    及員警是否有誤判可能之認定，原審未加以函查確認，逕引
    用證人蘇家賢之證言，又依蘇家賢所證述其於舉發時所站立
    之位置，從卷附照片所示，確實因背對號誌燈而看不見受處
    分人被指闖紅燈處之燈號，則蘇家賢見對向西安街之燈號，
    再轉向受處分人之行車路口，期間是否應考慮時間差？又蘇
    家賢亦證述在受處分人穿過舉發路口之停止線時，其前方有
    一部車，該車在黃燈之際左轉等語，此與受處分人所述其等
    待該車左轉之情相符，則該左轉車是否影響蘇家賢之視線？
    有無可能黃燈時受處分人已越過停止線，而誤判為闖紅燈？
    (三)舉發員警蘇家賢於舉發單填載違規路口為「東華街二段」
    （參見原審卷第13頁），惟臺北市政府警察局北投分局99年
    3 月2日北市警投分交字第09930662900號函說明欄內認受處
    分人係在行經「本轄東華街二段300 巷口」闖紅燈等語（詳
    見原審卷第17頁反面），至蘇家賢於原審又證稱其站立位址
    係在東華街二段300巷口、舉發路口地址約在東華街368號等
    語（詳見原審卷第29頁反面、第30頁），是員警攔檢地點與
    舉發地點究竟為何？亦有疑問。
  (三)綜前所述，有關現場街道分佈及號誌燈位置、員警攔檢地點
    及與舉發路口之實際距離、捷運軌道及受處分人之前車有無
    影響舉發員警之視線、兩處號誌燈同步與否…等，凡此均有
    待勘查釐清，乃受處分人質疑員警舉發有誤，非顯無理由。
    原審就此並未詳查即遽予駁回異議，容有可議。抗告人執以
    指摘原裁定不當，非全無理由，自應由本院將原裁定撤銷，
    並發回原法院詳予調查後，另為適當之裁定。
據上論結，應依道路交通管理處罰條例第89條、道路交通案件處
理辦法第26條，刑事訴訟法第413 條，裁定如主文。
中    華    民    國    99    年    5     月    13    日
                  刑事第二十一庭審判長法  官  蔡聰明
                                      法  官  許永煌
                                      法  官  趙文
以上正本證明與原本無異。
不得再抗告。
                                      書記官  葉金發
中    華    民    國    99    年    5     月    14    日

司法院資訊處製作；財團法人民間司法改革基金會備份。
